# 按收益法评估增值如何调整被投资单位的净利润

提问人：zhangyating 时间：2020-04-01 10:28:58
A公司向B公司增资，增资前，对B公司采用收益法评估价值 10 亿，按评估值支付10%的股权。第二年，A公司收购B公司30%股权，该次同样采用收益法评估价值 10 亿，但经双方协商，只取评估价的 6 成作为整体价值，A公司支付收购价值1.8亿。经过前后两资交易，已取得B公司40%的股权，应采用权益法核算。根据长期股权投资应用指南中关于“公允价值计量转权益法核算”：原持有的对被投资单位的股权投资（不具有控制、共同控制或重大影响的），按照金融工具确认和计量准则进行会计处理的，因追加投资等原因导致持股比例上升，能够对被投资单位施加共同控制或重大影响的，在转按权益法核算时，投资方应当按照金融工具确认和计量准则确定的原股权投资的公允价值加上为取得新增投资而应支付对价的公允价值，作为改按权益法核算的初始投资成本。原持有的股权投资分类为可供出售金融资产的，其公允价值与账面价值之间的差额，以及原计入其他综合收益的累计公允价值变动应当转入改按权益法核算的当期损益。
问题 1 第一次增资10%，此时的公允价值按采用收益法评估价值为 10 亿元，还是按协商价 6 亿元计算？即长投的初始成本是（ 6 亿30%+6亿10%=2.4亿）or（ 6 亿30%+10亿10%=2.8亿）？
问题 2 资产负债表日，企业应按被投资单位实现的净利润（以取得投资时被投资单位可辨认净资产的公允价值为基础计算）中企业享有的份额，借记本科目（损益调整），贷记“投资收益”科目。由于对被投资单位采用的是收益法评估增值，长期股权投资按权益法核算时，净利润怎么按公允价值调整？被投资单位主要资产为存货（版权等），无其他非流动资产，表示被投资企业资产无明显增值，溢价在今后，是否能够全部确认为商誉，按被投资单位的实际净利润调整长投账面价值？

回答人：chenyiwei
1 、建议了解第二次取得30%股权时双方的协商作价与收益法评估值差异很大的原因，是否表明收益法评估值不真实， 6 亿元才是合理的估值？或者是否存在与其他交易构成一揽子交易，此次低价增资是为了弥补本企业在其他交易中发生的损失？或者其他特殊原因？
2 、如果第二次估值 6 亿元是恰当的，则表明第一次以 10 亿元估值取得的10%股权已发生减值，需确认投资收益负数。
3 、虽然入股的估值是采用收益法确定的，但为了权益法会计处理之目的，仍同时需要确定被投资方的可辨认净资产公允价值，此时需要采用类似于非同一控制下企业合并中的“购买对价分摊”目的的评估来实现，特别要注意识别和计量被收购方所拥有的满足“可辨认性标准”的无形资产，并就其摊销对被投资方净利润进行调整，在此基础上进行权益法核算，以确保合理计量权益法下的投资收益。